臺灣臺南地方法院刑事判決
111年度易字第531號
公  訴  人  臺灣臺南地方檢察署檢察官
被      告  關永寧





上列被告因侵占遺失物案件，經檢察官提起公訴（111年度偵字
第3573號），本院判決如下：
    主  文
關永寧犯侵占遺失物罪，處罰金新臺幣壹萬元，如易服勞役，以
新臺幣壹仟元折算壹日。
    事  實
一、關永寧前因竊盜案件，經臺灣橋頭地方法院以108年度簡字
    第2888號判決判處有期徒刑3月確定，於民國110年1月30日
    執行完畢出監。其於111年1月20日7時15分許，騎乘車牌號
    碼000-000號普通重型機車，行經臺南市新市區環東路1段與
    南科三路路口處，見葉烜斈所有而於騎車之際所不慎遺失之
    手機（廠牌OPPO，IMEI碼：000000000000000、00000000000
    0000，已發還）1支掉落於該處，竟意圖為自己不法所有而
    基於侵占遺失物之犯意，徒手拾取前開手機後，即將該手機
    據為己有。嗣經葉烜斈於當日發覺手機遺失而訴警處理，並
    經警循線調閱監視器畫面，因而查悉。
二、案經葉烜斈告訴及內政部警政署保安警察第二總隊第一大隊
    第二中隊報告臺灣臺南地方檢察署檢察官偵查起訴。   
    理  由
壹、程序部分：
一、按被告以外之人於審判外之言詞或書面陳述，除法律有規定
    者外，不得作為證據；又被告以外之人於審判外之陳述，雖
    不符合同法第159條之1至第159條之4之規定，但經當事人於
    審判程序同意作為證據，法院審酌該言詞陳述或書面陳述作
    成時之情況，認為適當者，亦得為證據。當事人、代理人或
    辯護人於法院調查證據時，知有第159條第1項不得為證據之
    情形，而未於言詞辯論終結前聲明異議者，視為有前項之同
    意，刑事訴訟法第159條第1項及第159條之5分別定有明文。
    本件被告關永寧對於本判決所引用各項傳聞證據，表示對證
    據能力無意見（見本院卷第79頁），本院審酌各該證據並非
    違法取得，與待證事實具關聯性，證明力亦非明顯過低，以
    之作為證據使用係屬適當，自均得採為認定事實之證據。
二、其餘本判決引用之非供述證據，均與本案犯罪待證事實具有
    證據關聯性，且無證據證明有何違法取證之情事，並經本院
    於審理期日依法踐行調查證據程序，亦得為本案之證據使用
    ，合先敘明。
貳、實體部分：
一、訊據被告關永寧固不否認於上揭時、地，拾獲告訴人葉烜斈
    遺失之手機，惟於警詢及審理時先否認有何侵占犯行，辯稱
    ：伊撿到手機後，因趕著上班，沒有把手機交至派出所，翌
    日也因上班，且在工地不能開手機，直到下班接到警方來電
     ，才到警局說明，伊無侵占該手機之意。惟嗣於本院進行
    科刑辯論時，則表示認罪（本院卷第89頁）。本院查：㈠上
    開手機遺失遭被告拾獲之事實，固據被告坦承在卷，核與證
    人即告訴人葉烜斈於警詢及偵查時證述相符，並有內政部警
    政署保安警察第二總隊第一大隊第二中隊受理各類案件紀錄
    表、受理案件證明單各1紙、扣押筆錄、扣押物品目錄表、
    扣押物具領保管單、扣押物照片2幀、路口監視器畫面擷圖6
    張、刑案現場測繪圖1紙、Google Map搜尋案發地點路線圖1
    紙在卷可稽(見警卷第27-29頁、第33-47頁、第51頁)，事證
    已甚明確。㈡被告雖以其因上班工作致未將拾獲手機及時送
    交警局報案云云。惟告訴人葉烜斈於偵查中證述：「（當天
    事後是否有立刻撥打電話確認是否有人撿到我的手機？）因
    為我有先照原路尋了一遍，沒有找到，我就請同事在7：30
    左右撥打電話，我持續打了一整天，我同事7點多的時候，
    對方已經將手機關機，所以無法撥通，我就去報警，並且持
    續一直打電話。直到晚上7：30的時候，對方有開機，因為
    我有打通，但是對方沒有接，我就確認手機的定位在哪裡，
    但是找不到，我就又回撥一次，結果對方就又關機，我那天
    半夜2-3點才睡覺，我也有打電話請對方接聽電話，當時我
    的手機還是關機的狀態。隔天早上7：10時對方又開機，因
    為我就持續不停打電話給對方，但對方就一直持續不接，但
    是持續呈現開機狀態，因為早上7：10時我發現對方開機，
    我就趕快去跟警察說，當天晚上警察就有找到並且叫我去領
    手機」、「（對方是否有主動回電給你或聯絡你的聯絡人？
    ）完全沒有，而且我還有留言，就是用GOOGLE尋回手機的功
    能，他是在手機鎖屏的狀態下，他還是會將訊息跳出在螢幕
    上顯示，我是在111.1.20當天下午就有留言：請他撿到手機
    後，請將手機交到南科的警察局。但是對方都還是沒接電話
    ，也沒有主動聯絡我，我訊息裡面也有留我另一張預付卡的
    電話，請他聯絡我，對方知道我是失主」（偵卷第45-46頁
    ）。㈢本件被告拾獲手機時為111年1月20日7時15，惟迄翌日
    1月21日18時24分被告至警局製作第1次警詢筆錄之前，被告
    並未依拾獲手機來電或留言主動與失主聯絡，或送交至警察
    局。依上開告訴人之指證，被告拾獲本件手機後，實有開機
    及可透過手機螢幕留言得知告訴人急於找回自己手機之訊息
    ，惟被告均未處理，亦未將手機交至警察局。綜上，被告明
    知拾獲之手機係他人所有，拾獲後該手機螢幕曾出現失主傳
    來訊息，被告均未予理會，於持有手機近二日之時間裡，亦
    未將拾獲手機送交警局，從被告拾獲手機後之上開作為，實
    可認定被告對該手機有不法所有意圖。本案事證明確，被告
    犯行洵堪認定，應依法論科。
二、論罪科刑：
  ㈠核被告所為，係犯刑法第337條之侵占遺失物罪。被告雖有事
    實欄所載犯罪科刑執行紀錄，有其前案紀錄表在卷可稽，惟
    其於本件所犯為最重罰金刑之罪，並非有期徒刑以上之罪，
    不構成累犯，併予敘明。
  ㈡爰審酌被告因一時貪念，拾獲告訴人遺失之手機後，未思歸
    還原主，反據為己有，缺乏尊重他人財產權觀念。惟其所侵
    占手機業已發還告訴人，暨其高職畢業之智識程度、目前在
    工地大樓擔任板模、水泥工等工作，日薪1千至1千1百元、
    未婚、獨居等生活狀況，犯罪後先否認再承認之態度等一切
    情狀，量處如主文所示之刑，並諭知易服勞役之折算標準。
三、沒收：本案被告拾得手機1支為其犯罪所得，業經警查扣且
    發還予告訴人，有內政部警政署保安警察第二總隊第一大隊
    第二中隊扣押物具領保管單在卷可憑(見警卷第47頁)，爰不
    予宣告沒收，附此敘明。
據上論斷，應依刑事訴訟法第299條第1項前段、刑法第337條、
第42條第3項前段，刑法施行法第1條1，判決如主文。
本案經檢察官鄭聆苓提起公訴，檢察官陳于文到庭執行職務。
中　　華　　民　　國　　111 　年　　6 　　月　　28　　日
　　　　　　　　　刑事第三庭    法　官　陳振謙
以上正本證明與原本無異。
如不服本判決應於收受本判後20日內向本院提出上訴書狀，並應
敘述具體理由。其未敘述上訴理由者，應於上訴期間屆滿後20日
內向本院補提理由書狀（均須按他造當事人之人數附繕本）「切
勿逕送上級法院」。
  　　　　　　　　　　　　　　　書記官　黃憶筑
中　　華　　民　　國　　111 　年　　6 　　月　　28　　日
附錄本案論罪科刑法條全文：
中華民國刑法第337條：
意圖為自己或第三人不法之所有，而侵占遺失物、漂流物或其他
離本人所持有之物者，處1萬5千元以下罰金。